【裁判字號】    99,聲,2325
【裁判日期】    990701
【裁判案由】    聲請具保停止羈押
【裁判全文】
臺灣臺中地方法院刑事裁定              99年度聲字第1315號
聲  請  人
即  被  告  甲○○
指定辯護人  本院公設辯護人  乙○○
上列聲請人因違反毒品危害防制條例案件，聲請具保停止羈押，
本院裁定如下：
    主  文
聲請駁回。
    理  由
一、聲請意旨略以：聲請人即被告甲○○(下稱被告)因違反毒品
    危害防制條例案件羈押在案，惟本案(一)欠缺羈押必要性：1.
    按被告犯罪嫌疑重大而有逃亡之虞者，依刑事訴訟第66條、
    第42條第1款、固得予以羈押，然被告釋放後有逃亡之危險
    ，並非漫無限制只須被告犯罪嫌疑重大，均可視為有逃亡之
    虞，而概予羈押。」最高法院23年抗字第106號判例，敬請
    查照。2.次按司法院大法官會議釋字523號、第58號解釋一
    再重申，法院拘束人身自由時，應依具體事證就法令規定之
    要件為實質審查，避免逾越必要程度，侵害人民自由權利。
    被告自為警拘提時起迄今，均配合偵查，審理程序進行並無
    規諉卸責、避重就輕、抗拒查察等行為，又原羈押裁定未說
    明聲請人仍有逃亡或有何事證足證有逃亡之虞之法定羈押原
    因尚未消滅之理由，僅以聲請人被訴犯重刑，為確保審判程
    序乃至執行之無虞，為羈押之原因並未消滅，似與法文規範
    意指未符。則本件並無具體事證足認聲請人有非與羈押顯難
    進行審判之羈押必要性甚明。(二)重罪羈押不得為唯一理由：
    1.按被告所犯惟死刑、無期徒刑或罪輕本行為5年以上有期
    徒刑之罪，而有羈押之必要者，之刑事訴訟法第101條第1項
    固得予以羈押。然所謂重罪羈押，必須事實上足認被告涉有
    犯行，並非漫無限制，只須被告遭指訴犯有重罪，均可以加
    以羈押，司法院大法官會議釋字第665號解釋亦揭櫫此旨。2
    .羈押刑事被告，限制其人身自由，致與家庭社會及職業生
    活隔離，除心理上造成嚴重打擊外，對其名譽信用等人權之
    影響亦甚重大，係干預人身自由最重之強制處分及保安程序
    之最後手段，允宜慎重從事，非確已具備法定要件且認為有
    必要不可率然為之，倘以重罪為由羈押被告，恐過度侵害被
    告之人身自由，有違比例原則及憲法保障人民自由權之意旨
    。(三)本件已無保全刑事審判之必要按羈押之目的，仍在保全
    刑事審判及刑之執行或預防反覆實行犯罪。惟相關證人均已
    到庭證述，相關證物業經查扣，如以保全刑事審查為由自乏
    依據。(四)聲請人身負家中經濟重擔，今身陷囹圄，對狀況不
    佳之家中經濟，不啻雪上加霜。(五)因家庭經濟全在被告一人
    身上，其羈押期間家中陷入經濟困難之前在外向銀行貸款之
    利息也無法繳納，年邁的母親為此事煩惱而從事臨時工，不
    料，上班不久，竟在上班路上出車禍，現在行動不方便，也
    要定期做復健才能康復，請念其對犯行坦承，也願意面對此
    犯行，而家中妻兒都在台灣生活絕無法逃亡之意思，判決日
    期將近請法官准予被告交保處理公司貸款乙事，別讓被告家
    人房子遭扣押日後無房子居住，無法生活，希望臺灣法院有
    人情可言，體諒被告家中處境，待其返家處理家中大小事宜
    ，安頓小孩讀書與生活，日後刑期確定後一定按時報到執行
    ，爰請求准予具保停止羈押，並限制其住居，讓其天天到警
    局報到以證明其不會棄保潛逃云云。
二、查被告因違反毒品危害防制條例案件，由本院以98年度訴字
    第4235號案件審理中，並經本院訊問後，以被告違反毒品危
    害防制條例第4條第1項之販賣第一級毒品罪，嫌疑重大，所
    犯為死刑、無期徒刑之罪，且案涉重罪，堪認有逃亡之虞，
    非予羈押，顯難進行審判、執行，而有羈押之必要，依刑事
    訴訟法第101條第1項第1款、第3款規定，自民國98年12月16
    日起羈押，嗣經本院分別於99年3月5日、同年5月6日裁定各
    自99年3月16日起、99年5月16日起延長羈押2月在案。
三、按羈押被告之目的，在於確保訴訟程序之進行、確保證據之
    存在、真實及確保刑罰之執行，而被告有無羈押之必要，及
    羈押後其原因是否仍然存在，有無繼續羈押之必要，應否延
    長羈押等等，均屬事實認定之問題，法院有依法認定裁量之
    職權，自得就具體個案情節予以斟酌決定，如就客觀情事觀
    察，法院許可羈押之裁定在目的與手段間之衡量，並無明顯
    違反比例原則情形，即無違法或不當可言。又執行羈押後有
    無繼續之必要，仍許由法院斟酌訴訟進行程度及其他一切情
    事而為認定(最高法院46年度台抗字第6號判例參照)。聲請
    停止羈押，除有同法第114條各款所列情形之一不得駁回者
    外，其准許與否，該管法院有自由裁量之權，此亦有最高法
    院46年臺抗字第21號判例、91年度臺抗字第456號判決意旨
    可資參照。次按司法院大法官釋字第665號解釋，其解釋理
    由書明載：「刑事訴訟法第101條第1項第3款規定之羈押，
    係因被告所犯為死刑、無期徒刑或最輕本刑為五年以上有期
    徒刑之罪者，其可預期判決之刑度既重，該被告為規避刑罰
    之執行而妨礙追訴、審判程序進行之可能性增加，國家刑罰
    權有難以實現之危險，該規定旨在確保訴訟程序順利進行，
    使國家刑罰權得以實現，以維持重大之社會秩序及增進重大
    之公共利益，其目的洵屬正當。又基於憲法保障人民身體自
    由之意旨，被告犯上開條款之罪嫌疑重大者，仍應有相當理
    由認為其有逃亡、湮滅、偽造、變造證據或勾串共犯或證人
    等之虞，法院斟酌命該被告具保、責付或限制住居等侵害較
    小之手段，均不足以確保追訴、審判或執行程序之順利進行
    ，始符合該條款規定，非予羈押，顯難進行追訴、審判或執
    行之要件，此際羈押乃為維持刑事司法權有效行使之最後必
    要手段，於此範圍內，尚未逾越憲法第23條規定之比例原則
    ，符合本院釋字第392號、第653號、第654號解釋意旨，與
    憲法第8條保障人民身體自由及第16條保障人民訴訟權之意
    旨，尚無違背。」依上開大法官解釋理由書內容，可知其並
    非逕宣告刑事訴訟法第101條第1項第3款重罪羈押原因係屬
    違憲，而係要求附加考量被告除犯重罪外，是否有相當理由
    認為其有逃亡、湮滅、偽造、變造證據或勾串共犯或證人等
    之虞。而依法條之體系解釋，該等附加考量與單純考量同條
    第1項第1款、第2款之羈押原因仍有程度之不同。基此，伴
    同重罪羈押予以考量之逃亡之虞，與單純成為羈押原因之逃
    亡之虞其強度仍有差異，亦即伴同重罪羈押考量之逃亡之虞
    ，其理由強度可能未足以單獨成為羈押原因，然得以與重罪
    羈押之羈押原因互佐。又重罪常伴有逃亡、滅證之高度可能
    ，係趨吉避凶、脫免刑責、不甘受罰之基本人性，倘一般正
    常之人，依其合理判斷，可認為該犯重罪嫌疑重大之人具有
    逃亡或滅證之相當或然率存在，即已該當「相當理由」之認
    定標準，不以達到充分可信或確定程度為必要。以量化為諭
    ，若依客觀、正常之社會通念，認為其人已有超過百分之50
    之逃亡、滅證可能性者，當可認為具有相當理由認為其有逃
    亡、滅證之虞(最高法院98年度台抗字第668號裁定意旨參照
    )。
四、經查，被告已坦承部分被訴販賣第一級毒品海洛因之犯行，
    核與證人陳志吉、林士凱、雍保如於本院審理時結證如何向
    被告購毒等情大致相符，其涉販賣第一級毒品罪，嫌疑仍屬
    重大，且其若受重刑之諭知，可預期被告逃匿以規避審判程
    序進行及刑罰執行之可能性甚高，而有逃亡之虞，若命被告
    具保、責付或限制住居等侵害較小之手段，均不足以確保審
    判或執行程序之順利進行，而本案目前尚在本院審理中，全
    案尚未確定，本院認為確保國家追訴及刑罰權之具體實現，
    仍有繼續羈押被告之必要，因認其羈押之原因尚未消滅，此
    與大法官會議釋字665號解釋意旨並不相違。被告聲請意旨
    謂本件係以被告係犯重罪為唯一羈押事由，容有誤會。其餘
    聲請意旨所陳各節尚無足使本案羈押原因消滅，被告前開羈
    押原因之情形，依然存在，不能因具保而使之消滅，本件聲
    請，自難准許，應予駁回，爰裁定如主文。
中    華    民    國    99    年    7     月    1     日
                          臺灣臺中地方法院刑事第5庭
                              審判長法  官  張靜琪
                                    法  官  莊嘉蕙
                                    法  官  丁智慧
以上正本證明與原本無異。
如不服本裁定，應於送達之翌日起5日內，向本院提出抗告狀。(
應附繕本)
                                    書記官  林錦源
中    華    民    國    99    年    7     月    1     日

司法院資訊處製作；財團法人民間司法改革基金會備份。
